行　政　法　院　判　決　　　　　　　　　　　　　八十八年度判字第三八一三號
　　原　　　告　甲○○
　　被　　　告　財政部高雄市國稅局
右當事人間因綜合所得稅事件，原告不服行政院中華民國八十七年九月二日台八十七
訴字第四三二三九號再訴願決定，提起行政訴訟。本院判決如左︰
　　主  文
原告之訴駁回。
　　事  實
緣原告之配偶吳林淑敏為寶國汽車股份有限公司（以下簡稱寶國公司）附設汽車駕駛
訓練班（以下簡稱寶國駕訓班）負責人，八十二年度綜合所得稅結算申報，自行申報
綜合所得總額新臺幣（下同）二、九五九、四二五元，並未申報寶國駕訓班所得，經
被告依帳冊憑證核定該駕訓班所得額一、六八三、五○六元，合併計算原告年度綜合
所得總額五、三七三、九七九元，淨額四、九七八、○三四元，應補稅額六一六、四
三一元。原告不服，申經復查結果，未准變更，提起訴願、再訴願，遞遭決定駁回，
遂提起行政訴訟，茲摘兩造訴辯意旨如次：
壹、原告起訴意旨及補充理由略以︰
  一、被告就有關原告配偶吳林淑敏投資寶國駕訓班一節，未詳細查核寶國駕訓班立
      案為全國唯一一家，係因設立地點屬於工業區之土地，與一般駕駛訓練班設於
  二、被告經常以寶國駕訓班未經教育主管機關核准合夥經營並具有證明文件，而未
      認定合夥。此案為何如此複雜，實因行政部門各自為政，以自己立場處理，未
      充分協調所致。
  三、寶國駕訓班係於民國七十四年向高雄市政府教育局提出申請設立，因設立之土
      地使用分區分屬於甲種工業區，依當時法令規定，汽車駕駛訓練班不得單獨設
      置於工業區內，必須在商業區、文教區公共設施保留地或住宅區。因此高雄市
      政府教育局乃依據內政部六十五年三月三十日台內營字第六五九九六八號函及
      高雄市政府七十四年九月十日高市府工都字第二六九四五號函之說明：「一、
      甲種工業區不得直接設置汽車駕駛補習班，但准予設置汽車修理保養場。二、
      ．．．甲種工業區可設汽車修理保養場，並得附設汽車駕駛訓練場。」要求先
      向建設局申請成立寶國公司，從事汽車修理業務，再以公司執照向教育局申設
      附設汽車駕駛補習班，此由公司核准成立及補習班設立之日期當可明察。
  四、寶國公司與寶國駕訓班均設置於高雄市○鎮區○○段六十二號土地上，係一體
      兩個業務單位，寶國駕訓班實為寶國公司附屬單位，應由法人代表為設立人，
      被告不確實查察，均認定寶國駕訓班是由代表人吳林淑敏所獨資，顯然不公，
      應對全體股東課徵所得稅才合理。
  五、七十五年成立「汽車公司」時，其主管機關為經濟部，必需向該部商業司辦理
      工廠登記及公司登記；而「駕駛班」主管機關為教育部，其屬教育性質，非營
      利單位，可不必辦理營利登記，且當時經濟部亦不能登錄該營業項目，故駕訓
      班自七十五年成立開始至八十一年均未登記於營業項目欄內，駕訓班僅由教育
      單位發給立案證書。至八十一年行政院通過將駕訓班之主管機關改為交通部，
      因此交通部要求新成立及現有之駕訓班必需在一年內辦理營利事業登記，否則
      不予招生，本班依規定再向高雄市政府辦理營業登記，增加營業項目為駕駛訓
      練班。惟教育部與交通部共同於八十三年七月十一日會銜修正汽車駕訓班管理
      辦法發布，規定「汽車駕駛班是屬教育性質，免辦理公司營業登記，免繳營業
      稅，要繳印花稅」，同時財政部於八十三年八月二十五日隨即發布汽車駕訓班
      ，如未辦理公司或商業登記者，准予免辦，寶國公司乃依法再向高雄市政府建
      公司營利事業登記內容刪除駕訓班為由，認定寶國駕訓班已非屬寶國公司所附
      屬，與事實不符。另駕訓班立案證書已明載「寶國汽車公司附設駕訓班」，所
      以駕訓班之成立不必再有合夥，當然是法人設立，而吳林淑敏是法人代表而已
      ，亦即除原有公司股東外，何來另有其他股東之存在。
  六、綜上所陳，本件原處分及一再訴願決定均有違誤，請求通知原告到場陳述後，
      併予以撤銷等語。
貳、被告答辯意旨略以︰
  一、按「個人之綜合所得總額，以其全年左列各類所得合併計算之．．．第九類：
      其他所得：不屬於上列各類之所得，以其收入減除成本及必要費用後之餘額為
      所得額。」為行為時所得稅法第十四條第一項第九類第一款所明定。復按「寶
      國汽車股份有限公司申請退還附設汽車駕駛補習班已繳納營業稅乙節，同意貴
      局（按高雄市政府財政局）意見，於該公司變更營業項目刪除經營汽車駕駛人
      訓練班業務後，依財政部台財稅第八三一六○三九六八號函釋規定，准予核實
      退還，惟應就駕訓班收入課徵該班負責人之綜合所得稅。」為財政部八十四年
      五月三日台財稅第八四一六二七六一號函所明釋。又「私人辦理之各種補習班
      ，如經教育主管機關核准為合夥經營並具有證明文件者，可以合夥人為所得人
      ，分別按其分配比例歸戶課徵綜合所得稅。」亦經財政部七十四年九月二十三
      日台財稅第二二五一二號函釋在案。
  二、查原告之配偶吳林淑敏為寶國駕訓班之設立人，有附卷高雄市教育局核發七十
      五年七月二十二日（七五）高市教補字第四二六號高雄市私立短期補習班立案
      證書可稽，再查寶國駕訓班本期有設帳記載業務收支，被告予以調帳查核結果
      ，核定全年所得額為二、五八二、五二○元，又因原告未能提示經教育主管機
      關核准合夥經營之相關資料供核，從而被告將查得寶國駕訓班之所得，悉數歸
      課設立人吳林淑敏之其他所得，揆諸首揭規定，並無不合。又寶國駕訓班為依
      法設立之私立短期補習班，與寶國公司難謂為同一法人人格，且依據高雄市稅
      捐稽徵處前鎮分處八十四年六月二十二日高市稽前工字○一六七一三號函，略
      以寶國公司八十一年五月至八十三年八月止營業項目確已刪除經營駕駛人訓練
      班業務等語，該公司既已刪除上開業務，依公司法第十五條第一項規定，即不
      得經營登記範圍以外之業務，所訴應以寶國公司全體股東核課所得稅，自無足
      採。
  三、綜上所陳，本件原處分及一再訴願決定，均無違誤，為此請求判決駁回原告之
      訴等語。
　　理  由
一、按「個人之綜合所得總額，以其全年營利所得、執行業務所得、薪資所得、利息
    所得、租賃所得及權利金所得、自力耕作、漁牧、林、礦之所得、財產交易所得
    、競技、競賽及機會中獎之獎金或給與、其他所得等各類所得合併計算之。」此
    為行為時所得稅法第十四條第一項所明定。「不屬於同條項第一類至第八類之所
    得為其他所得，以其收入額減除成本及必要費用後之餘額為所得額。」同條項第
    九類亦定有明文。又「民營汽車駕訓班從事汽車駕駛人訓練業務，如未辦理公司
    或商業登記者，准免辦營業登記免徵營業稅及營利事業所得稅，但應就其所得課
    徵負責人綜合所得稅。」財政部八十三年八月二十五日台財稅第八三一六○三九
    六八號函釋在案。
二、本件原告八十二年度綜合所得稅結算申報，就其配偶吳林淑敏為寶國公司附設寶
    國駕訓班負責人，經營寶國駕訓班業務所得，未為申報，嗣經被告核定該項業務
    所得一、六八三、五○六元，經列為吳林淑敏其他所得，併課原告當年度綜合所
    得稅。原告不服，循序提起行政訴訟，訴稱：（一）寶國駕訓班係於七十四年申
    請設立，依當時法令規定，汽車駕駛訓練班不得單獨設置於甲種工業區內，乃先
    申請成立寶國公司，再申設附設汽車駕駛補習班，是寶國駕訓班實為寶國公司附
    屬單位。（二）駕訓班原未登記為寶國公司營業項目欄內，至八十一年，駕訓班
    依規定須辦理營業登記，始增加駕駛訓練班為寶國公司營業項目；嗣財政部於八
    十三年八月二十五日發佈命令謂汽車駕訓班如未辦理公司或商業登記者，准予免
    辦，寶國公司乃辦理刪除汽車駕訓班之營業項目。（三）駕訓班立案證書已明載
   「寶國汽車公司附設駕訓班」，益證駕訓班是寶國公司所設立云云。
三、原告之配偶吳林淑敏於七十四年間申請由寶國公司附設汽車駕駛訓練班，於七十
    五年一月二十二日取得立案證書，而為該訓練班設立人；另駕訓班業務原未登記
    為寶國公司營業項目欄內，八十年間，始為變更登記，增加駕駛訓練班為寶國公
    司之營業項目；至八十一年三月二十六日，寶國公司另辦理刪除汽車駕訓班之營
    業項目；而原告八十二年度綜合所得稅結算申報，未申報寶國駕訓班業務所得等
    情，有高雄市私立短期補習班立案證書、高雄市政府建設局八十六年二月十四日
    八十六高市建設五字第四九八五號函、高雄市八十二年度綜合所得稅結算申報書
    附於原處分卷可稽，並有寶國公司歷年公司章程、寶國公司公司執照附於本院卷
    足按。原告申報後，被告核定寶國駕訓班業務所得一、六八三、五○六元，以吳
    林淑敏為該駕訓班負責人，爰依為行為時所得稅法第十四條第一項列為吳林淑敏
    之其他所得，併課原告當年度綜合所得稅，原告則以前開各詞為辯。經查：
（一）寶國駕訓班於設立之初固為寶國公司所附設，該公司章程原亦列有駕駛人訓練
      項目，惟於八十一年三月二十六日修改公司章程時，將原「經營汽車駕駛人訓
      練班業務」予以刪除，並辦妥變更登記，則依公司法第十五條第一項規定，寶
      國公司已不得經營汽車駕駛人訓練之業務，寶國駕訓班已難認係與寶國公司之
      附屬單位。
（二）寶國公司於八十一年三月間刪除公司章程原列之駕駛訓練業務並辦妥變更登記
      後，依前開財政部八十三年八月二十五日台財稅第八三一六○三九六八號函，
      認駕駛訓練業務收入，已合於免徵營業稅之要件，爰於八十三年九月二十八日
      申請退還八十一年五月至八十三年八月份關於駕駛訓練收入之營業稅，亦經高
      雄市稅捐稽徵處前鎮分處依前開財政部函，以八十四年六月二十二日高市稽前
      工字第○一六七一三號函予以准許，該稅捐分處亦請財政部高雄市國稅局就此
      部分收入併課負責人吳林淑敏綜合所得稅，此有該函附於本院卷可參。
（三）寶國駕訓班本期有設帳記載業務收支，被告予以調帳查核結果，核定全年所得
      額為一、六八三、五○六元，原告就此並未爭執；另原告並未提示經教育主管
      機關核准合夥經營之相關資料供核，且其自陳並無其他合夥人，從而被告將查
      得寶國駕訓班之所得，悉數歸課設立人吳林淑敏之其他所得，即無不合。原告
      主張應對寶國公司各股東分配得之所得課稅云云，自非可取。
（四）本件事實已臻明確，無通知原告到場陳述之必要，原告請求到場陳述，核無必
      要，爰未為之，併此明。
四、綜上所述，本件被告所為原處分並無違誤，一再訴願決定遞予維持，洵無不合。
    原告起訴意旨，求予撤銷，為無理由，應予駁回。
據上論結，本件原告之訴為無理由，爰依行政訴訟法第二十六條後段，判決如主文。
中    華    民    國     八十八      年      十      月     二十九      日
                    行 政 法 院 第 四 庭
                                審 判 長 評  事      葉  振  權
                                         評  事      吳  錦  龍
                                         評  事      吳  明  鴻
                                         評  事      陳  光  秀
                                         評  事      尤  三  謀
右  正  本  證  明  與  原  本  無  異
                                         法院書記官  阮  桂  芬
中    華    民    國     八十八      年      十      月     二十九      日
